【裁判字號】    98,交易,536
【裁判日期】    981112
【裁判案由】    過失傷害
【裁判全文】
臺灣板橋地方法院刑事判決             98年度交易字第536號
聲  請  人  臺灣板橋地方法院檢察署檢察官
被      告  丙○○
上列被告因過失傷害案件，經檢察官聲請簡易判決處刑（97年度
偵字第22315 號），本院認不宜以簡易判決處刑，改依通常訴訟
程序審理，判決如下：
    主  文
丙○○無罪。
    理  由
一、公訴意旨略以：被告丙○○係水泥車駕駛，為從事駕駛業務
    之人，於民國96年10月27日11時27分許，駕駛車牌號碼Q2-1
    78號自用大貨車，沿臺北縣板橋市○○路往該市華江橋方向
    行駛，行經臺北縣板橋市○○路與民生路3 段交岔路口前，
    明知車輛行駛時，駕駛人應注意車前狀況，並隨時採取必要
    之安全措施，又依當時天候等狀況，無不能注意之情事，竟
    疏未注意車前狀況，並隨時採取必要之安全措施，適甲○○
    （另移送少年法庭審理）騎乘車牌號碼CNH-150 號普通重型
    機車、後載乙○○、原行駛在同向車道右前方，因閃避停放
    路旁車輛而突往同向車道左前方行駛，丙○○因閃避不及，
    上開自用大貨車右側車體因而擦撞上開機車，致乙○○、甲○○重心不穩而人車倒地，因此受有肺之挫傷、創傷性氣血
    胸、脊椎閉鎖性骨折、肋骨閉鎖性骨折等傷害；甲○○則受
    有雙手、雙手腕擦傷及挫傷等傷害。因認被告涉犯刑法第
    284 條第2 項前段段之業務過失傷害罪嫌。
二、按犯罪事實應依證據認定之，無證據不得認定犯罪事實；被
    告或共犯之自白，不得作為有罪判決之唯一證據，仍應調查
    其他必要之證據，以察其是否與事實相符；不能證明被告犯
    罪者，應諭知無罪之判決，刑事訴訟法第154 條第2 項、第
    156 條第2 項、第301 條第1 項分別定有明文。次按認定不
    利於被告之事實須依積極證據，苟積極證據不足為不利於被
    告事實之認定時，即應為有利於被告之認定（最高法院30年
    臺上字第816 號判例意旨參照）。又檢察官對於起訴之犯罪
    事實，倘其所提出之證據，不足為被告有罪之積極證明，或
    其指出之證明方法，無從說服法院以形成被告有罪之心證，
    基於無罪推定之原則，自應為被告無罪判決之諭知（最高法
    院92年臺上字第128 號判例意旨參照）。
三、聲請意旨認被告丙○○涉犯刑法第284 條第2 項前段之業務
    過失傷害罪，無非係以被告之供述、證人即告訴人乙○○及
    甲○○之指訴、道路交通事故現場圖、道路交通事故調查報
    告表(一)(二)、現場照片23張、亞東紀念醫院97年1 月5 日診斷
    證明書、台灣省車輛行車事故覆議鑑定委員會97年7 月16日
    覆議字第0976202738號函及覆議意旨等為其主要論據。訊據
    被告丙○○堅決否認有何業務過失傷害之犯行，辯稱：伊駕
    駛自用大貨車行駛在告訴人吳妤瑄所騎乘機車之前方，吳妤
    瑄無照駕駛，且突然從伊右側超車，不慎擦撞自用大貨車，
    伊無充足時間可採取適當之防範措施，自無過失等語。
四、經查：
  (一)證據能力：本案公訴人所引用之卷證資料（包含人證與文書
    證據），並無證據證明係公務員違背法定程序所取得，又被
    告以外之人於審判外之陳述，經核並無非出於自由意願而為
    陳述或遭違法取證及顯有不可信之情況，再卷內之文書證據
    ，亦無刑事訴訟法第159 條之4 之顯有不可信之情況與不得
    作為證據之情形，且被告迄本院言詞辯論終結前均未聲明異
    議，依刑事訴訟法第159 條至159 條之5 之規定，均有證據
    能力，合先敘明。
  (二)被告丙○○係水泥車駕駛，於96年10月27日上午11時27分許
    ，駕駛車號Q2-178號自用大貨車，行經台北縣板橋市○○路
    、民生路3 段交岔路口，與無照駕駛之告訴人甲○○騎乘車
    號CNH-150 號普通重型機車附載告訴人乙○○發生碰撞，告
    訴人甲○○、乙○○重心不穩而人車倒地，告訴人甲○○受
    有雙手、雙手腕擦傷及挫傷等傷害；告訴人乙○○則受有肺
    之挫傷、創傷性氣血胸、脊椎閉鎖性骨折、肋骨閉鎖性骨折
    等傷害等情，業據被告供認不諱，核與告訴人指訴之情節相
    符，且警製之有道路交通事故調查路交通事故調查報告表(一)
    (二)、現場照片23張、亞東紀念醫院97年1 月5 日診斷證明書
    等資料在卷可稽。又本件車禍發生後之現場跡證，依警製道
    路交通事故現場圖所示，其肇事地點在台北縣板橋市○○路
    、民生路3 段附近，長江路略呈南北向，中央分向限制線（
    即雙黃線）劃分，雙向各有1 快車道及1 慢車道。被告駕駛
    之自用大貨車車頭略朝北，右側前後角距離快慢車道各為1.
    5 、0. 8公尺，停止在長江路往北之快車道。而告訴人吳妤
    媗騎乘之機車呈右倒、車頭略朝西，停止在自用大貨車左前
    懸下方，前輪距離分向限制線0.1 公尺，其上游（南端）遺
    有刮地痕2.9 公尺，且呈往左（西）偏行狀，起終點距離分
    向限制線各為0.4 、0.1 公尺，在自用大貨車右前輪前有血
    跡一灘。另有案外人陳俊宏駕駛之車號5251-RR 自用小貨車
    原停在上開交岔路口之長江路上，肇事後略移動位置等情，
    為被告及告訴人所不爭執，自堪採認，先予敘明。
  (三)依道路交通事故現場圖及車損照片顯示，告訴人機車後扶手
    有擦觸痕跡，尾燈殼破損掉落，可推斷機車尾端係接觸點〔
    見偵查卷第57頁之照片〕。又自用大貨車右前方向燈破損，
    黃色燈殼掉落在右方，燈殼座下緣夾留一紅色膠殼，大貨車
    底盤偏左側亦有一片紅色膠殼，疑似係告訴人機車紅色尾燈
    殼碎片〔見同上卷第52、55頁〕，顯示大貨車係以右前角方
    向燈附近與機車尾端觸擊，此亦經國立交通大學98年8 月21
    日行車事故鑑定意見書認定屬實。
  (四)檢察官雖以被告之供述及告訴人之證述為證據，然觀諸被告
    於警員製作談話紀錄表時係供稱：我駕駛自用大貨車沿長江
    路往華江橋方向行駛，那時綠燈剛過路口，對方機車從我右
    側超車時，有發生第一次擦撞，擦撞後機車失控在我右前方
    ，那時剎車不及，再往機車車尾撞上去而肇事；撞擊部位第
    一次是右側車身，第二次是右前車頭等語〔見偵查卷第32頁
    〕。嗣於本院訊問時供稱：我駕駛自用大客車由環河路右轉
    民生路，駛至民生路、長江路交岔路口左轉後停等紅燈，我
    是第3 部車，前2 部是自用小客車，該路口並無機車停等，
    其他機車是在我後面約30公尺之大漢橋下停等紅燈。因此告
    訴人騎乘之機車原本騎乘在我右後方之慢車道，因為當我抵
    達違規停車之小貨車前，因道路變窄了，我放慢速度，看後
    視境有機車騎過來；第1 次擦撞位置在我右車門靠近保險桿
    一帶，可能是機車要超車時，其後照鏡或把手勾到自用大貨
    車，然後機車突然橫在我車前，我來不及剎車，於是發生第
    二次碰撞，我的右前車燈撞及機車車尾，之後車子就停住〔
    見本院98年1 月8 日訊問筆錄、98年10月22日審判筆錄〕。
    而證人即告訴人甲○○於警員製作訪談紀錄時證稱：我駕駛
    機車搭載乙○○沿長江路往華江橋方向行駛，於事故地點，
    水泥車在我前方，我就從水泥車右側超車，當我超越水泥車
    到路中時，感覺車尾被撞2 下，第3 次人就被撞飛了等語〔
    見偵查卷第33頁〕，即表示機車超越自用大貨車後發生擦撞
    之情。另於偵查中證稱：我看見長江路、民生路3 段之號誌
    從紅燈變成綠燈，我沒有停下來繼續往前騎，當時被告駕駛
    之自用大貨車停在我前方等紅綠，我騎在上開大貨車右方，
    我前方有一台自用小貨車違規停車，所以我向左閃避，過了
    小貨車，機車後剎車燈被自用大貨車右邊方向燈撞到，連撞
    3 次等語〔見偵查卷第47頁〕。互核被告供述及告訴人甲○○證述之車禍發生情節大致相符，可知被告自用大貨車原在
    機車之前停等紅燈，綠燈後機車駛至，騎在自用大貨車右側
    ，機車見前方有自用小貨車停在路旁，阻擋其去向，於是向
    左側行，剛繞過自用小貨車即遭自用大貨車自後撞上之情，
    堪以認定。被告前述否認認有何過失行為之情，前後供述一
    致，尚無瑕疵可指。雖證人即告訴人甲○○於本院審理時改
    稱：被告駕駛之自用大客車原停在大漢橋下等紅燈，我騎在
    後面，抵達紅綠燈時，燈號正變為綠燈，我就直接騎過交岔
    路口，自用大貨車起步較慢，變在我的後面，沒多久，覺得
    機車車尾被碰撞一下，不久又發生第2 、3 次碰撞，機車就
    倒地云云。惟證人乙○○於本院訊問時證稱：我們騎機車沿
    長江路直行，經過橋，停著等紅燈，燈號轉換為綠燈，我們
    才慢慢起步，印象中我們停在水泥車前面，起步後沒有注意
    該部水泥車等語〔見本院98年1 月8 日訊問筆錄〕。可知告
    訴人甲○○、乙○○就機車停等紅燈之過程，證述已有出入
    ，顯有瑕疵可指。再者，告訴人甲○○雖於本院審理時證稱
    ：上開筆錄內容確實是我說的，但當時我在急診室，意識不
    清，警察一直問我是不是超車，我就說是；我的意思是說我
    在等紅綠燈時，水泥車在我前面，但之後我就在水泥車前面
    等語。惟告訴人甲○○自承內容正確之上開筆錄已明確記載
    機車超車後發生擦撞，況本件機車與自用大貨車發生碰撞前
    ，2 車相對位置為何，方為肇事責任之重點，告訴人機車於
    車禍發生前之停等紅燈時究在自用大客車前面或後面，與肇
    事責任無直接關連，其理至明，應為一般人所明知，告訴人
    甲○○上開供述不合常理，難以採信。而告訴人於本案具有
    相當之利害關係，是其指訴是否屬實，亦非無疑，兩相比較
    ，被告供述較為可採。
  (五)告訴人甲○○騎乘機車沿台北縣板橋市○○路往華江橋行駛
    ，經過長江路、民生路交岔路口，遇前方路邊臨時停車之車
    號5251-RR 號自用小貨車，於是突然向左偏行欲繞越時，機
    車尾端遭自後駛至之自用大貨車右前方撞擊，告訴人因此人
    車倒地之情，已認定如前。則被告駕駛自用大客車行駛至上
    開地點，見路邊有臨時停車之自用小貨車，已減速通過，未
    料行駛在右側之告訴人機車，未事先顯示方向燈再行繞越，
    或待自用大貨車通過後再行駛，即在距離自用小貨車極近之
    情況下，突然向左偏行，一般駕駛人因信賴其他參與交通者
    亦能遵守交通規則，尚不能預期有機車突然向左偏行自狹窄
    之兩車之間通過。亦即，被告一方既係遵守交通號誌而駕車
    ，並無證據證明預見對方違規行為之情況下，尚難認遵守交
    通號誌之一方對於不可知之對方違規行為有預防義務，而得
    以認其未注意車前狀況。台灣省車輛行車事故覆議鑑定委員
    會雖認被告駕車行經肇事地行車管制誌交岔路口附近，疏未
    充分注意車前狀況，致遇狀況剎避不及，右前側撞及告訴人
    車尾肇事，雖有該會97年7 月16日覆議字第0976202738號函
    及所附意見書在可憑。惟證人即告訴人甲○○於本院審理時
    證稱：（問：你距離多遠看見違規之小貨車？）我是快撞到
    小貨車才發現，發現小貨車才閃開的，距離不到一部機車距
    離，當時已經經過路口，水泥車在我後方，我沒有注意水泥
    車在那裡等語〔見本院98年10月22日審判筆錄第3 項〕。可
    知告訴人甲○○騎乘機車通過長江路、民生路交岔路口，疏
    未注意案外人陳俊宏駕駛之自用小貨車停在交岔路口之路邊
    ，依道路交道事故現場圖所示，該自用小貨車寬度占滿慢車
    道，告訴人倘繼續前行將會撞擊自用小貨車車尾；而告訴人
    在極近距離（自陳未超過一個機車之長度）才發現該車停在
    路邊，其未及顯示方向燈或剎停之情況下，突然向左偏行欲
    繞過自用小貨車，被告正常行駛於道路上，亦已採取必要之
    安全措施（自述已減速慢行），對此突然發生之狀況，猝不
    及防，自難期待被告採取有效避免發生車禍之措施，依據「
    罪證有疑，利歸被告」之證據法則，自不得遽為不利被告之
    認定，而依未注意車前狀況之籠統規範，遽而認定被告有所
    過失。本院將本件車禍事故送請國立交通大學鑑定其肇事責
    任，其鑑定結果認為：「甲○○無照駕駛重型機車，遇前方
    違規停車左偏行繞越時，未注意左後方來車，為肇事主因。
    陳俊宏駕駛自小貨車，違規於路口停車，形成道路障礙，影
    響公眾行車安全，為肇事次因。丙○○駕駛大貨車應無肇事
    因素。至於大貨車是否取得適當通行證得以行駛長江路屬於
    有無違規事項，與本案肇事並無因果關係。」等語，自足採
    認。
五、綜上所述，公訴人所提出之證據並無法證明被告有何業務過
    失傷害之犯行，此外，復查無其他積極證據足資證明被告確
    有公訴意旨所指之犯行，揆諸前開說明，既不能證明被告犯
    罪，自應諭知被告無罪之判決，以昭審慎。
據上論斷，應依刑事訴訟法第301 條第1 項，判決如主文。
本案經檢察官鄭淑壬到庭執行職務。
中    華    民    國    98    年    11    月    12    日
                  交通法庭    法  官  侯  志  融
以上正本證明與原本無異。
如不服本判決應於收受判決後10日內向本院提出上訴書狀，並
應敘述具體理由。其未敘述上訴理由者，應於上訴期間屆滿後
20日內向本院補提理由書（均須按他造當事人之人數附繕本）
「切勿逕送上級法院」。
                              書記官  林  伶  芳
中    華    民    國    98    年    11    月    12    日


司法院資訊處製作；財團法人民間司法改革基金會備份。
